臺灣臺北地方法院簡易民事判決
110年度店簡字第1181號
原      告  劉○軒    （姓名住所均詳卷）
            劉○彤    （姓名住所均詳卷）
上二人共同
法定代理人  丁○瑜    （姓名住所均詳卷）
被      告  林羿萱  


訴訟代理人  黃敬寓律師
上列當事人間損害賠償事件，原告提起刑事附帶民事訴訟，經本
院刑事庭裁定移送前來（110 年度審交附字第100 號），於民國
110年11月3日言詞辯論終結，本院判決如下：
　　主    文
被告應給付原告劉○彤新臺幣壹拾肆萬玖仟肆佰肆拾伍元，及自
民國一百一十年三月十六日起至清償日止，按年息百分之五計算
之利息。
被告應給付原告劉○軒新臺幣柒萬零肆佰捌拾元，及自民國一百
一十年三月十六日起至清償日止，按年息百分之五計算之利息。
原告其餘之訴駁回。
訴訟費用由被告負擔百分之四十；餘由原告負擔。
本判決第一項得假執行；但被告如以新臺幣壹拾肆萬玖仟肆佰肆
拾伍元為原告劉○彤預供擔保後，得免為假執行。 
本判決第二項得假執行；但被告如以新臺幣柒萬零肆佰捌拾元為
原告劉○軒預供擔保後，得免為假執行。
    事實及理由
壹、程序方面：
一、按行政機關及司法機關所製作必須公開之文書，除前項第3
    款或其他法律特別規定之情形外，亦不得揭露足以識別前項
    兒童及少年身分之資訊，兒童及少年福利與權益保障法第69
    條第2 項定有明文。是司法機關所製作必須公開之文書，除
    法律別有規定外，亦不得揭露足以識別少年之身分資訊。本
    件原告劉○彤（民國102 年生，真實姓名詳卷）及原告劉○軒
    （98年生，真實姓名詳卷）於事發時均為未滿18 歲之少年
    ，依前揭規定，本判決不得揭露原告2人之身分識別相關資
    訊，又丁○瑜(真實姓名詳卷）為原告2人之法定代理人，訴
    外人劉○英(真實姓名詳卷）為原告2人之外婆，若揭露其姓
    名將因此可得推知原告2人之身分，故原告2人及其法定
　　代理人、訴外人劉○英之姓名均不予揭露。
二、按原告於判決確定前，得撤回訴之全部或一部。但被告已為
    本案之言詞辯論者，應得其同意，民事訴訟法第262條第1項
    定有明文；另按訴狀送達後，原告不得將原訴變更或追加他
    訴，但擴張或減縮應受判決事項之聲明者，不在此限，民事
    訴訟法第255條第1項第3款亦有明文。本件原告起訴時訴之
    聲明為：被告應給付原告劉○彤、劉○軒、丁○瑜新臺幣（下
    同）450萬元，及自起訴狀繕本送達翌日起至清償日止，按
    年息百分之5 計算之利息，嗣丁○瑜於被告為言詞辯論前撤
    回其起訴，原告劉○彤、劉○軒則變更訴之聲明為：被告應給
    付原告劉○彤37 萬3612 元，及自起訴狀繕本送達翌日起至
    清償日止，按年息百分之5計算之利息；被告應給付原告劉○
    軒17萬5750元，及自起訴狀繕本送達翌日起至清償日止，按
    年息百分之5 計算之利息。其所為訴之撤回及變更，依前揭
    規定，應予准許。
貳、實體方面：　　
一、原告2人主張：
(一)被告於109 年9 月19 日上午11時9分許，駕駛車牌號碼000-
    0000號自用小客車，沿新北市新店區永業路81巷往永業路方
    向行駛，行經該路段與永業路81巷1 弄之交岔路口時（於永
    業路81巷端口設置有閃光黃燈為幹線道、81巷1 弄端口設置
    有閃光紅燈為支線道），其本應注意汽車行駛時，應注意車
    前狀況，並隨時採取必要之安全措施，而依當時天候晴、日
    間自然光線、道路無障礙物及視距良好之客觀情狀，並無不
    能注意之情。詎其疏於注意上情，未確實注意適有訴外人劉
    ○英騎乘車牌號碼000-0000 號普通重型機車，搭載原告劉○
    彤、原告劉○軒行駛至前開交岔路口，兩車因而發生碰撞，
    訴外人劉○英3 人即人車倒地，原告劉○彤受有多處損傷、雙
    側肺挫傷、創傷性氣胸、臉部及四肢多處擦挫傷及急性創傷
    後壓力疾患等傷害；原告劉○軒受有右側橈骨遠端閉鎖性骨
    折、右臉擦挫傷及右側手部挫傷等傷害，被告應賠償原告2 
    人下列款項：
　1.原告劉○彤部分：
　(1)醫療費用1萬8187元；
　(2)看護費用2萬2800元；
　(3)交通費用2365元；
　(4)額外增加生活上需要之支出5260元；
　(5)整形外科評估皮膚診療費12萬5000元；
　(6)精神慰撫金20萬元。
　以上合計為37萬3612元。　　
　2.原告劉○軒部分：
　(1)醫療費用2090元；
　(2)看護費用2萬2800元；
　(3)交通費用860元；
　(4)額外增加生活上需要之支出450元；
　(5)精神慰撫金15萬元。
　以上合計為17萬6200元（原告求償明細統整表誤載為17萬5750
  元）。
　  為此，爰依侵權行為之法律關係提起本件訴訟。並聲明：1.
    被告應給付原告劉○彤37 萬3612 元，及自起訴狀繕本送達
    翌日起至清償日止，按年息百分之5 計算之利息；2.被告應
    給付原告劉○軒17 萬5750 元，及自起訴狀繕本送達翌日起
    至清償日止，按年息百分之5 計算之利息；3.請准供擔保宣
    告假執行。
(二)對被告答辯之陳述：
　  新北市政府車輛行車事故鑑定會新北車鑑字第0000000號鑑
    定報告書(下稱系爭鑑定書)並沒有詢問家屬的意見，認為兩
    造車速其實都不快，訴外人劉○英與被告應各負5成之責任。
二、被告則以下列情詞置辯：
(一)對於原告所主張侵權行為事實，以及原告陳報狀統整表所載
    的各項請求項目、金額，均不爭執，惟主張過失相抵，認
　　為訴外人劉○英與被告於本件交通事故之過失責任比例為7比
    3。
(二)本件原告2人為訴外人劉○英之機車所附載，藉訴外人劉○英
    之載送而擴大活動範圍，故訴外人劉○英駕駛機車，應認係
    原告2人之使用人，原告2人對被告固為損害賠償權利人，惟
    系爭鑑定書認定訴外人劉○英行經閃光紅燈路口，支線道車
    未讓幹道車先行，為肇事主因；被告行經閃光黃燈路口，未
    注意車前狀況，為肇事次因，被告自得類推適用民法第224
    條之規定，視同係賠償權利人之過失，請求鈞院依照同法第
    217條第1項過失相抵之規定，減輕被告之賠償金額。
(三)另被告於本件車禍事故刑事第二審程序中，就訴外人劉○英
    死亡部分與其繼承人達成和解，被告每月尚應給付1萬3000
    元給其繼承人，除此之外，被告每月還需負擔母親的扶養費
    等費用，被告已難以維持生活，實無能力支付原告2人主張
　　之賠償金額。
(四)並聲明：請求駁回原告2人之訴及假執行之聲請。
三、得心證之理由：
　　原告主張被告於上開時、地過失傷害原告2 人之事實，經臺
    灣臺北地方檢察署檢察官以109 年度偵字第27100、27618號
    提起公訴，並業經本院刑事庭於110 年3月24日以110年度審
    交訴字第3 號刑事判決判處被告犯過失致人於死罪，處有期
    徒刑1年確定(上開刑事判決認被告以一個過失行為，導致訴
    外人人劉○英死亡及原告劉○彤、劉○軒受有傷害，為想像競
    合犯，應從一重之過失致人於死罪處斷，附此敘明)，有上
    開起訴書及判決書在卷可稽，且經本院依職權調取上開刑事
    案卷卷證資料核閱屬實無誤，被告就此亦不爭執，是被告對
    於原告構成侵權行為應堪認定。另原告劉○彤所請求之款項
    ，業已提出台北慈濟醫院診斷證明書2 份、台北慈濟醫院就
    診費用收據12份、台北慈濟醫院自費同意書3 份、華麗診所
    診斷證明書為證；另原告劉○軒所請求之款項，業據提出台
    北慈濟醫院診斷證明書、台北慈濟醫院就診費用收據8 份為
    證，而被告就原告2 人主張所受之損害、各項金額均不爭執
    ，則原告2人主張受有上開損害，堪以採信。惟被告對原告2
    人之請求以前詞置辯，並提出新北市政府車輛行車事故鑑定
    會新北車鑑字第0000000 號鑑定書、新安東京海上產物保險
    股份有限公司汽車保險報價單等為證。是本件所應審究者為
    ：被告主張過失相抵有無理由？原告2 人得請求被告賠償之
    金額為何？
(一)被告主張過失相抵有無理由？
　1.按損害之發生或擴大，被害人與有過失者，法院得減輕賠償
    金額或免除之，民法第217條第1項定有明文。此所謂被害人
    與有過失，只須其行為與加害人之行為，為損害之共同原因
    ，而其過失行為並有助成損害之發生或擴大者，即屬相當。
    上開規定之目的，旨在謀求加害人與被害人間之公平，倘被
    害人於事故之發生或損害之擴大亦有過失時，由加害人負全
    部賠償責任，未免失諸過苛，因賦與法院得減輕其賠償金額
    或免除之職權。又民法第224 條可類推適用於同法第217條
    被害人與有過失之規定，亦即在適用民法第217條之場合，
    損害賠償權利人之代理人或使用人之過失，可視同損害賠償
    權利人之過失，適用過失相抵之法則（最高法院 110 年度
    台上字第 1192 號判決參照）。另按駕駛機車有過失致坐於
    後座之人被他人駕駛之車撞傷，後座之人係因藉駕駛人而擴
    大其活動範圍，駕駛人為之駕駛機車，應認係後座之人之使
    用人，應類推適用民法第224條之規定，二人應就駕駛人之
    過失負同一責任，並有民法第217條第1項與有過失規定之適
    用（最高法院74年度台上字第1170號、90 年度台上字第 16
    40 事判決意旨可參）。 
　2.經查，本件事故之肇事責任前經新北市政府車輛行車事故鑑
    定會進行鑑定，鑑定意見認：「一、劉○英駕駛普通重型機
    車，行經閃光紅燈路口，支線道車未讓幹道車先行，為肇事
    主因。二、甲○○駕駛自用小客車，行經閃光黃燈路口，未注
    意車前狀況，為肇事次因。」，有被告提出之該會新北車鑑
    字第0000000 號鑑定意見書在卷可憑（本院卷第35 至37頁
    ），是應堪認訴外人劉○英對本件車禍事故之發生，亦有過
    失。本院審酌兩造肇事原因力之強弱與過失之輕重，認本件
    車禍之發生應由訴外人劉○英負擔十分之六、被告負擔十分
    之四之過失責任，始屬相當。　
　3.原告2人係搭乘訴外人劉○英之機車而擴大其活動範圍，依上
    開說明，訴外人劉○英自係原告2人之使用人，應類推適用民
    法第224條規定，再依上揭第217條第1項規定，按訴外人劉○
    英過失程度減輕被告賠償責任百分之六十。
(二)原告2人得請求被告賠償之金額分別為何？
　1.本件訴外人劉○英及被告於本件交通事故各應負擔十分之六
    、十分之四過失責任，被告主張類推適用民法第224條規定
    ，並依民法第217條第1項規定，按訴外人劉○英過失程度減
    輕被告賠償責任為有理由，業如前述。是以，原告劉○彤因
    系爭交通事故所受之損害37萬3612元，扣除應減輕被告十分
    之六賠償責任後，依上開說明，原告劉○彤得請求被告賠償1
    4萬9445元（計算式：37萬3612元×4/10＝14萬9445元，元以
    下四捨五入)；另原告劉○軒因系爭交通事故所受之損害17萬
    6200元，扣除應減輕被告十分之六賠償責任後，依上開說明
    ，原告劉○軒得請求被告賠償7萬480元（計算式：17萬6200
    元×4/10＝7萬480元)。
　3.從而，原告2 人依侵權行為之法律關係，請求被告給付原告
    劉○彤14萬9445元，及自起訴狀繕本送達翌日即110年3月16
    日起至清償日止，按年息百分之5 計算之利息；給付原告劉
    ○軒7萬480元，及自起訴狀繕本送達翌日即110年3月16日起
    至清償日止，按年息百分之5 計算之利息，為有理由，應予
　　准許，逾此範圍之請求，則屬無據，應予駁回。
四、本件原告勝訴部分係適用簡易程序所為被告敗訴之判決，依
    民事訴訟法第389 條第1 項第3 款規定，應依職權宣告假執
    行；並依同法第436條第2項適用同法第392條第2項規定，依
　　職權宣告被告如預供擔保，得免為假執行。
五、本件事證已臻明確，兩造其餘攻擊防禦及證據方法，於本判
    決結果不生影響，爰不一一論述，附此說明
六、本件係原告提起刑事附帶民事訴訟，經本院刑事庭移送民事
    庭者，依刑事訴訟法第504 條第2 項之規定，免納裁判費，
    且至本件言詞辯論終結時，亦未發生其他訴訟費用，本無確
    定訴訟費用額之必要，惟仍依民事訴訟法第79條之規定，諭
    知訴訟費用之負擔，以備將來如有訴訟費用發生時，得確定
　　其負擔，併予敘明。　
中　　華　　民　　國　　110 　年　　11　　月　　17　　日
                  臺灣臺北地方法院新店簡易庭
                              法  官　張淑美 
以上正本係照原本作成。
對於本件判決如有不服，應於收受送達後20日內向本院提出上訴
書狀，上訴於本院合議庭，並按他造當事人之人數附具繕本。 
中　　華　　民　　國　　110 　年　　11　　月　　17　　日
                              書記官  馮姿蓉